臺北高等行政法院簡易判決
　　　　　　　　　　　　　　　　　　 96年度簡字第00371號
原　　　告　甲○○
被　　　告　桃園縣政府環境保護局
代　表　人　陳嘉興（局長）
上列當事人間因廢棄物清理法事件，原告不服桃園縣政府中華民
國96年4 月2 日府法訴字第096101238 號訴願決定，提起行政訴
訟。本院判決如下：
　　主  文
原告之訴駁回。
訴訟費用由原告負擔。
　　事  實
一、程序說明：
    本件因屬不服行政機關所為罰鍰處分而涉訟，其標的之金額
    為新臺幣（下同）6萬元，係在20萬元以下，依行政訴訟法
　　第229 條第1 項第2 款、第2 項規定及司法院民國（下同）
　　92年9 月17日（92）院臺廳行一字第23681 號令，應適用簡
　　易程序，本院並依同法第223 條第1 項規定，不經言詞辯論
　　，逕行裁判。
二、事實概要：
    被告派員會同桃園縣政府警察局大溪分局中新派出所員警，
    於95年11月2 日21時45分許，在大溪鎮○○段缺子小段187
    地號土地，稽查發現由原告駕駛車號902 一HF砂石車，載運
    磚、瓦、混凝土塊等，進行填地作業，未依規定隨車持有載
    明剩餘土石方產生源及處理地點之證明文件，以供檢查，有
    違反廢棄物清理法第9 條第1 項規定之情形，被告乃依同法
    第49條第2 款規定，作成95年11月23日桃環稽字第09510024
    79號函附編號00-000-000000 號裁處書，裁處原告6 萬元罰
    鍰（下稱原處分）。原告不服，提起訴願，遭決定駁回，遂
    向本院提起行政訴訟。
三、兩造聲明：
  (一)原告聲明求為判決：
    1.訴願決定及原處分均撤銷。
    2.訴訟費用由被告負擔。
  (二)被告聲明求為判決：
    1.原告之訴駁回。
    2.訴訟費用由原告負擔。
四、兩造之爭點：
　(一)原告主張之理由：
    1.廢棄物清理法之規定於本案不適用
      依照廢棄物清理法第1 條之規定：「為有效清除、處理廢
      棄物，改善環境衛生，維護國民健康，特制定本法；本法
      未規定者，適用其他有關法律之規定。」，是足見廢棄物
      清理法乃針對廢棄物而言，而此立法意旨於內政部營建署
      營署綜字第950053610 號解釋函即可得知，依照該函之內
      容：「……建築物拆除工程所產生之剩餘土石方、磚塊、
      混凝土塊，為有用資源，非屬廢棄物範圍」，另並闡明「
      至於施工所附帶產生之金屬屑，玻璃碎片，塑膠類，木屑
      ，竹片，紙屑瀝青等廢棄物」方得依照廢棄物清理法之規
      定，以本案處分書上所記載，原告所載運者應為有用資源
      ，非屬廢棄物之範圍，而臺灣桃園地方法院95年訴字第28
      03號判決，亦採同一見解，認同土石方係屬有用之土壤砂
      石資料，是本案當無廢棄物清理法相關法條之適用，原處
      分不惟適用法令錯誤，亦違反法律保障之信賴原則，蓋內
      政部既已函告原告所屬公會釋清廢棄物之範圍，被告即不
      應以非廢棄物之載運為處分。
    2.廢棄物清理法於桃園縣內並無相關法令實行之配套措施，
      依廢棄物清理法第9 條規定，於處理類似剩餘土石方時，
      政府機關應規劃相關處理剩餘土石方之場所，惟經原告所
      屬公會查詢結果，桃園縣政府回覆桃園縣內並無設置合法
      營建剩餘土石方回填場所，以此觀之，包含廢棄物清理法
      及桃園縣營建剩餘土石方管理自治條例規定需隨車攜帶處
      理地點證明文件之規範僅止於法律條文，而並未被大多數
      行政機關落實配套措施之建構，今原告於受此處分之際，
      聯想相關情事，不惟稍感政府機關行政過於嚴苛，蓋行政
      機關未設置合法回填場所，從業人員如何取得處理地點之
      證明文件，請能通盤考量相關事實層面問題。
    3.本案之罰鍰不符比例原則
      末，行政行為應符合比例原則，今原告載運者為有用之資
      源，並非一般廢棄物，被告以廢棄物清理法第9 條規定處
      理即有疑問，縱認原告之行為構成違法亦應以最輕微之處
      分以達成行政目的，以本案相關過程論述，原告所載運之
      車輛為六噸半貨車、所載運為居家產生僅有2 平方米之少
      量乾淨營建剩餘土石方、而所運送之距離亦為小段市內距
      離，本案件之營建剩餘土石方載運為單純之建材買賣行為
      ，則原告之行為縱有不適，被告亦應選擇最輕方式處分之
      ，以今社會景氣為判斷標準，原處分已是一般上班族2個
      月月薪，可稱嚴厲，顯係以嚴厲之罰責對待輕微之過失，
      原告行為縱有不當，亦不應以此罰鍰對待。依照行政程序
      法第7 條規定：「行政行為應依下列原則為之：一採取之
      方法有助於目的之達成。二有多種同樣能達到目的之方法
      時，應選擇對人民權益損害最少者。三採取之方法所造成
      之損害不得與欲達成之利益顯失均衡。」是以本案論，縱
      使本案原告應受裁罰、裁罰處分為不可避免，則行政機關
      亦可選用類如資源回收再生之相關法令之罰則裁罰，亦同
      樣可達行政行政目的，何需適用廢棄物處理法之「重刑」
      對待人民，逼迫人民走上絕境。綜前所述，原告前依法提
      起訴願，惟遭駁回，原告爰依法提起本件訴訟。
  (二)被告主張理由：
    1.「主管機關得自行或委託執行機關派員攜帶證明文件，進
      入公私場所或攔檢廢棄物、剩餘土石方清除機具，檢查、
      採樣廢棄物貯存、清除、處理或再利用情形，並命其提供
      有關資料；廢棄物、剩餘土石方清除機具應隨車持有載明
      廢棄物、剩餘土石方產生源及處理地點之證明文件，以供
      檢查。」「有下列情形之一者，處6 萬元以上30萬元以下
      罰鍰，並得沒入清除機具、處理設施或設備：二、清除廢
      棄物、剩餘土石方者，未隨車持有載明一般廢棄物、一般
      事業廢棄物、剩餘土石方產生源及處理地點之證明文件。
      」分別為「廢棄物清理法」第9 條第1 項及同法第49條第
      2 款所明訂。
    2.被告於95年11月2 日派員會同桃園縣政府警察局大溪分局
      中新派出所警員，前往七張福德宮臨旁（即大溪鎮○○段
      缺子小段187 地號）勘查，發現原告駕駛車號：902-HF載
      運磚、瓦、混凝土塊等至上址進行填地作業。依內政部「
      營建剩餘土石方處理方案」方案貳之規定，上述磚、瓦、
      混凝土塊係屬營建剩餘土石方之種類，惟經查閱原告未隨
      車持有載明剩餘土石方產生源及處理地點之證明文件，以
      供檢查，現場均已拍照存證，本案違法事實亦由原告於稽
      查工作紀錄表簽名無誤。又原告產出剩餘土石方之合法收
      容處理場所可逕洽內政部營建署，以合法收容處理。原告
      顯已違反廢棄物清理法第9 條第1 項規定，並爰依同法第
      49條第2 款規定，裁處罰鍰6 萬元正，並無不合，敬請駁
      回其行政訴訟，以維法紀。
五、得心證之要領：
  (一)按廢棄物清理法第9 條第1 項規定：「主管機關得自行或委
    託執行機關派員攜帶證明文件進入公私場所或攔檢廢棄物、
    剩餘土石方清除機具，檢查、採樣廢棄物貯存、清除、處理
    或再利用情形並命其提供有關資料；廢棄物剩餘土石方清除
    機具應隨車持有載明廢棄物、剩餘土石方產生源及處理地點
    之證明文件，以供檢查。」；第49條第2 款規定: 「有下列
    情形之一者，處6 萬元以上30萬元以下罰鍰，並得沒入清除
    機具、處理設施或設備：2.清除廢棄物、剩餘土石方者未隨
    車持有載明一般廢棄物一般事業廢棄物、剩餘土石方產生源
    及處理地點之證明文件」。次按桃園縣營建剩餘土石方管理
    自治條例第19條第3 款規定：「建築工程或拆除工程實際產
    出運送營建剩餘土石方應依下列規定辦理：3.清運業者駕駛
    人核對營建剩餘土石方內容與運送處理證明文件無誤後簽名
    ，並應隨車攜帶運送處理證明文件以備相關主管單位攔檢。
    」。
  (二)首開事實欄所述之事實，有被告報案中心受理案件處理單、
    稽查工作紀錄表及稽查照片等件，附卷可稽，堪以憑信，則
    原告載運清除剩餘土石方，未隨車持有載明剩餘土石方產生
    源及處理地點之證明文件，違規事證明確，被告依廢棄物清
    理法第49條第2 款規定，裁處原告6 萬元罰鍰，於法尚無不
    合。
  (三)原告雖主張其所載運者應為有用資源，非屬廢棄物之範圍，
    並無廢棄物清理法之適用云云。惟原告所載運清除之剩餘土
    石方，為前揭廢棄物清理法第9 條第1 項規定應隨車持有載
    明剩餘土石方產生源及處理地點之證明文件，以供檢查之項
    目，自有廢棄物清理法之適用。至原告提出之臺灣桃園地方
    法院95年度訴字第2803號刑事判決，係以訴外人黃氣俊所為
    ，不符合廢棄物清理法第46條第1 項第3 款及第4 款之構成
    要件，而諭知無罪，與本件事實及適用法律，均不相同，自
    無從比附援引，據為有利於原告之認定。又原告可洽詢內政
    部營建署，有關產出剩餘土石方之合法收容處理場所，俾合
    法收容處理，或至網站http://spoil.erl.itri.org.tw/spo
    il/dumpsoil/DumpQry.asp#桃園縣查詢，有關可供回填之建
    築工地及個別建築工地，可向建築投資商業同業工會、營造
    業公會洽詢等情，亦有桃園縣政府95年11月20日府工建字第
    0950346642號函在原處分卷可稽，是原告尚難以桃園縣內無
    設置合法營建剩餘土石方回填場所為由，作為免責之依據。
    再者，行政機關行使裁量權，不得逾越法定之裁量範圍，並
    應符合法規授權之目的，行政程序法第10條亦有明文。故行
    政處分須具合法性與目的性，行政機關行使裁量權限應遵守
    法律優越原則，並不得違背比例原則。查原告載運清除剩餘
    土石方，未隨車持有載明剩餘土石方產生源及處理地點之證
    明文件，核係違反廢棄物清理法第9 條第1 項規定，依同法
    第49條第2 款規定，得處6 萬元以上30萬元以下罰鍰。則立
    法者授權行政機關得於6 萬元以上30萬元以下之範圍內行使
    裁量權，科處罰鍰，而此等行政裁量，係法律許可行政機關
    行使職權時，得為之自由判斷，但行政機關行使裁量權仍不
    得超越授權之範圍。本件被告在規定罰鍰範圍內，科處原告
    最低罰鍰6 萬元，衡諸原告違法情節，並無不法，是原告主
    張原處分違反比例原則，亦無足採。
六、綜上所述，原告主張各節，均無可採，原處分以原告違反廢
    棄物清理法第9 條第1 項規定，依同法第49條第2 款規定，
    科處罰鍰6 萬元，核無違誤，訴願決定予以維持，並無違法
    。原告仍執前詞，訴請撤銷，為無理由，應予駁回。
據上論結，本件原告之訴為無理由，爰依行政訴訟法第233 條第
1項、第98條第1 項，判決如主文。
中　　華　　民　　國　　96　　年　　8  　月　  27     日
                          第一庭      法  官  林惠瑜
上為正本係照原本作成。
本件以訴訟事件所涉及之法律見解具有原則性者為限，始得於本
判決送達後20日內向本院提出上訴狀並表明上訴理由，如已於本
判決宣示後送達前提起上訴者，應於判決送達後20日內補具上訴
理由（均按他造人數附繕本），且經最高行政法院許可後方得上
訴。
中　　華　　民　　國　　96　　年　　8　　月　  27     日
                                      書記官  劉道文
